臺灣高等法院刑事裁定
110年度毒抗字第1208號
抗  告  人  
即  被  告  徐宗霆


上列抗告人因違反毒品危害防制條例案件，不服臺灣臺北地方法
院110年度毒聲字第718號，中華民國110年7月30日裁定（聲請案
號：臺灣臺北地方檢察署110年度毒偵字第1259、2052號、110年
度聲觀字第621號），提起抗告，本院裁定如下：
    主  文
抗告駁回。
    理  由
一、原裁定意旨略以：
  ㈠抗告人即被告甲○○（下稱抗告人）基於施用第二級毒品之犯
    意：①於民國110年2月1日凌晨4時許，在臺北市大安區大安
    路一段31巷口，施用第二級毒品大麻1次；②於同年月1日凌
    晨4時許至翌（2）日凌晨2時50分許間之不詳時間，在臺灣
    地區不詳地點，施用第二級毒品大麻1次。嗣為警於同年月1
    日、2日分別在臺北市○○區○○路○段00巷00號「草月居酒吧」
    內查獲，並據抗告人供陳在案，而抗告人經警採集之尿液，
    檢驗結果均呈現第二級毒品大麻代謝物之陽性反應，堪認抗
    告人前開施用第二級毒品大麻之事實為真。
  ㈡查抗告人除施用前開第二級毒品外，尚因妨害性自主案件經
    臺灣臺北地方檢察署檢察官以109年度偵字第8380號提起公
    訴，現由原審法院以110年度侵訴字第22號審理中，倘若給
    予抗告人附命完成戒癮治療之緩起訴處分，可能因前開妨害
    性自主案件經法院判決有期徒刑以上刑之宣告，而無法完成
    戒癮治療應遵守之相關事項，自不宜為附命完成戒癮治療之
    緩起訴處分，而應令抗告人入勒戒處所執行觀察、勒戒，經
    核檢察官之聲請屬實，爰令抗告人入勒戒處所執行觀察、勒
    戒。
二、抗告意旨略以：本案兩次犯行，是抗告人過去1年半以來第
    一次違規吸毒；而抗告人在3年多前即已自費在松德醫院接
    受戒癮治療，目前只要再通過2次驗尿即可結束保護管束，
    而在醫生輔導下我也不再為毒癮所纏身，故請考量抗告人有
    主動接受戒癮治療，且目前成效良好及家中母親之健康狀況
    ，撤銷原裁定並給予抗告人在外繼續治療之機會云云。
三、查毒品危害防制條例第20條第3項、第23條第2項等規定，業
    於109年1月15日經總統華總一義字第10900004091號令修正
    公布，並自公布後6個月即於109年7月15日施行，依據修正
    後毒品危害防制條例第20條第3項、第23條第2項之立法意旨
    ，對施用毒品之「病患性犯人」，立法已調整其刑事政策，
    放寬觀察、勒戒或強制戒治之適用時機，僅於觀察、勒戒或
    強制戒治執行完畢釋放後，3年內再犯第10條之罪者，始應
    依法追訴或裁定交付審理，如已超過3年，不論幾犯，均應
    再予機構內、外之處遇機會，此即「定期治療」之新模式，
    與刑事制裁交替運用，以期控制、改善至其戒除毒癮。亦即
    ，前揭規定中所指「3年後再犯」，只要本次再犯（不論修
    正施行前、後）距最近1次觀察、勒戒或強制戒治執行完畢
    釋放，已逾3年者，即該當之，不因其間有無犯第10條之罪
    經起訴、判刑或執行而受影響（最高法院109年度台上字第3
    826號判決意旨參照）。
四、原裁定核無違誤：
　㈠上開一、㈠、①之事實，業據抗告人於警詢及偵訊時均坦承不
    諱，並有台灣尖端先進生技醫藥股份有限公司110年2月22日
    之濫用藥物檢驗報告、臺北市政府警察局偵辦毒品案件尿液
    檢體委驗單在卷可查（檢體編號150332，見偵6016卷第153
    至155頁），檢驗結果確呈第二級毒品大麻之陽性反應（濃
    度190ng/mL），此部分事實應堪認定；至一、㈠、②之事實，
    雖抗告人矢口否認有施用第二級毒品，辯稱其不清楚為何2
    月2日採尿之大麻代謝物濃度較高云云，然而，抗告人經警
    採集之尿液經送鑑驗，檢驗結果確呈第二級毒品大麻代謝物
    之陽性反應（濃度670ng/mL），有台灣尖端先進生技醫藥股
    份有限公司110年2月22日之濫用藥物檢驗報告、臺北市政府
    警察局偵辦毒品案件尿液檢體委驗單在卷可查（檢體編號15
    0337，見毒偵1259卷第67、68頁），以在後採集之尿液濃度
    反高於在前採集之尿液甚多觀之，堪認抗告人確實有於上開
    一、㈠、②所示之不詳時間、地點，再度施用第二級毒品大麻
    ，是抗告人此部分所辯，並不足採。
　㈡查抗告人前因施用毒品案件，經臺灣臺北地方檢察署檢察官
    以107年度毒偵字第1625號為緩起訴處分，緩起訴期間為107
    年7月10日至109年7月9日，惟抗告人於108年3月27日前某時
    ，在臺灣地區不詳處所施用第二級毒品大麻，嗣於108年3月
    27日，經該署觀護人採尿送驗後，結果呈第二級毒品大麻之
    陽性反應，又於108年2月17日犯竊盜罪，經原審法院以108
    年度簡字第730號判決判處罪刑確定，故經檢察官撤銷前開
    之緩起訴處分，均有撤銷緩起訴處分書及本院被告前案紀錄
    表在卷可查。從而，抗告人既前未曾接受過觀察、勒戒之處
    分，縱其前曾另犯施用毒品罪經起訴、判刑、執行，但依據
    前揭「定期治療」新模式之說明，本案仍應依新修正之毒品
    危害防制條例第20條第3項等規定，由檢察官視抗告人之個
    案情形是否適合機構內之觀察、勒戒，或給予抗告人機構外
    附命完成戒癮治療等附條件緩起訴處分之機會。
  ㈢而按毒品危害防制條例第24條之規定，同經三之修正，並經
    行政院於110年4月15日行政院院臺法字第1100010649號令發
    布自110年5月1日施行，依據該條規定，立法者旨在設計多
    元處遇，以達對施用毒品者有效之治療，而究採機構或社區
    處遇方式，則賦予檢察官裁量權，與聲請觀察、勒戒應經法
    院裁定截然不同，該兩種處遇方式，乃並行而非何者優先，
    檢察官自得按照個案情形，依法裁量決定採行何者為宜，法
    院原則上應尊重檢察官職權之行使，僅就檢察官之判斷有違
    背法令、事實認定有誤或其他裁量重大明顯瑕疵等事項，予
    以有限之低密度審查。為使檢察官上開關於處遇方式之裁量
    有其準則可憑，且具體化戒癮治療之實施辦法，行政院依同
    條例第24條第4項之授權，訂定「毒品戒癮治療實施辦法及
    完成治療認定標準」，其中第2條第2項明定：「被告有下列
    情事之一時，不適合為附命完成戒癮治療之緩起訴處分。但
    無礙其完成戒癮治療之期程者，不在此限：一、緩起訴處分
    前，因故意犯他罪，經檢察官提起公訴或判決有罪確定。二
    、緩起訴處分前，另案撤銷假釋，等待入監服刑。三、緩起
    訴處分前，另案羈押或執行有期徒刑。」考其理由，除衡量
    各款情事對戒癮治療之期程可能實際有所妨礙之外，根據刑
    事訴訟法緩起訴處分之要件而為體系觀察，該標準亦認應考
    量被告前案素行狀況，以決定被告是否適宜接受附命完成戒
    癮治療等附條件之緩起訴處分。
  ㈣查抗告人有前揭㈡所示，於施用毒品經檢察官為緩起訴處分後
    ，又於緩起訴接受戒癮治療期間內再度施用毒品，則抗告人
    於接受戒癮治療時，能否持續遵守規定完成預定療程，尚有
    可疑；此外，抗告人涉犯妨害性自主案件，經臺灣臺北地方
    檢察署檢察官以109年度偵字第8380號提起公訴，現由原審
    法院以110年度侵訴字第22號案件審理中，有本院被告前案
    紀錄表在卷可查，則未來該罪可能經論罪科刑及執行，自可
    能影響抗告人戒癮治療之進行，且抗告人本案連續2日施用
    大麻，足見其身心依賴程度較深，應施以約束強度較高之機
    構內治療處遇為宜，是檢察官綜合審酌上情並具體指明裁量
    之理由後，認為不適合對抗告人為附命完成戒癮治療之緩起
    訴處分，依據前揭㈢之說明，核為有據，則原審審閱相關卷
    證後，准檢察官所請，並無違誤，抗告人仍執前詞提起抗告
    ，無法說服本院其能順利完成戒癮治療之期程，自非可採。
五、綜上，原審依上開卷證資料，認抗告人施用第二級毒品犯行
    明確，故依檢察官聲請，裁定抗告人應送勒戒處所執行觀察
    、勒戒，期間不得逾2月（原裁定主文漏載觀察、勒戒期間
    不得逾2月，應予補充），核屬有據，抗告人執前詞提起抗
    告，請求撤銷原裁定，為無理由，應予駁回。
六、據上論斷，依刑事訴訟法第412條，裁定如主文。
中　　華　　民　　國　　110 　年　　8 　　月　　27　　日
                    刑事第八庭  審判長法  官  陳世宗 
                                      法  官  呂寧莉
                                      法  官  吳勇毅
以上正本證明與原本無異。
不得再抗告。
                                      書記官  許家慧
中　　華　　民　　國　　110 　年　　8 　　月　　31　　日